臺灣高等法院臺南分院刑事判決        100年度上訴字第642號
上  訴  人
即  被  告  湯順建
選任辯護人  張麗雪  律師（法律扶助律師）
上列上訴人因毒品危害防制條例案件，不服臺灣嘉義地方法院10
0 年度訴字第261號中華民國100年5月4日第一審判決（起訴案號
：臺灣嘉義地方法院檢察署100年度偵緝字第87號、100年度毒偵
緝字第18號、第19號），提起上訴，本院判決如下：
    主  文
原判決關於湯順建如附表編號2、3、4 所示販賣第二級毒品暨定
應執行刑部分均撤銷。
湯順建犯如附表編號2、4所示販賣第二級毒品罪，累犯，各處如
附表編號2、4所示之刑。
湯順建被訴如附表編號3 所示販賣第二級毒品部分無罪。
其餘上訴駁回【即湯順建所犯如附表編號1 所示販賣第二級毒品
罪上訴部分】。
湯順建上揭第二項撤銷改判所處之刑與第四項上訴駁回所處之刑
【即湯順建所犯如附表編號1 所示販賣第二級毒品罪，累犯，處
如附表編號1 所示所處之刑】，應執行有期徒刑捌年貳月，沒收
部分併執行之。
    事  實
一、湯順建前因詐欺案件，經臺灣嘉義地方法院於民國97年5 月
    22日，以97年度嘉簡字第412號判決判處有期徒刑5月，如易
    科罰金，以新臺幣（下同）1,000元折算1日確定，再因公共
    危險案件，經臺灣嘉義地方法院以97年度交訴字第44號判決
    判處有期徒刑7 月，經上訴後，由本院以97年度交上訴字第
    1047號判決上訴駁回，再經上訴最高法院，由最高法院於98
    年1月15日，以98年度台上字第273號判決上訴駁回確定，復
    因施用毒品案件，經臺灣嘉義地方法院於97年10月20日，以
    97年度嘉簡字第1264號判決判處有期徒刑5 月確定，與前揭
    公共危險案件經裁定應執行有期徒刑11月確定，再與上開詐
    欺案件接續執行，於98年11月9日縮刑期滿執行完畢。
二、湯順建明知甲基安非他命屬毒品危害防制條例第2條第2項第
    2款所列管之第2級毒品，依法不得持有、販賣，竟基於意圖
    營利販賣第二級毒品甲基安非他命之犯意，以其所有門號00
    00000000號及其所使用門號0000000000號（申請人林育輝）
    之行動電話作為聯絡毒品交易之工具，分別於如附表編號 1
    、2 所示之時間、地點，先後販賣第二級毒品甲基安非他命
    予如附表編號1、2所示之伍佳偉（72年1 月30日生）、如附
    表編號4 所示之陳木山（56年8月5日生）。嗣經臺灣嘉義地
    方法院檢察署聲請法院就湯順建所有之門號0000000000號行
    動電話實施通訊監察，經警方於99年7 月22日持臺灣嘉義地
    方法院搜索票，至嘉義市○區○○里○○街75巷22號湯順建
    住處搜索，查扣湯順建所有供預備犯販賣第2 級毒品罪分裝
    毒品所用之未曾使用之夾鏈袋77個。警方並於99年8 月26日
    14時許至嘉義市○○里○○街176 巷28號伍佳偉住處搜索時
    ，伍佳偉供出上情；又警方於100年1月31日19時30分許至嘉
    義縣新港鄉安和村新部落19號陳木山住處搜索，查扣陳木山
    向湯順建販入而持有之甲基安非他命8 小包（驗餘淨重共計
    1.955 公克），陳木山並供出販賣者湯順建而查悉上情，隨
    即於100年1月31日22時10分在嘉義市○區○○路與龍江街口
    經警緝獲湯順建（因湯順建於偵查中逃亡而經通緝在案）。
    另湯順建所有供犯附表編號1、2所示販賣第二級毒品甲基安
    非他命所用之門號0000000000號之行動電話1支（含SIM卡一
    張）及販賣第二級毒品所得財物共新臺幣6,500 元，則均未
    扣案。
三、案經嘉義縣警察局朴子分局報告臺灣嘉義地方法院檢察署檢
    察官偵查起訴。
    理  由
甲、證據能力方面
一、按「被告以外之人於審判外之言詞或書面陳述，除法律有規
    定者外，不得作為證據」，刑事訴訟法第159條第1項固定有
    明文，然「鑑定之經過及其結果，應命鑑定人以言詞或『書
    面』報告」，同法第206條第1項亦規定甚明，是鑑定人以書
    面為鑑定報告提出於法院，依刑事訴訟法第159條第1項立法
    理由及同法第206條第1項規定，即具有證據能力。又法院或
    檢察官得囑託醫院、學校或其他相當之機關、團體為鑑定，
    或審查他人之鑑定，並準用第203條至第206條之1 之規定，
    刑事訴訟法第208條第1項亦定有明文。查另案臺灣嘉義地方
    法院100年度訴字第320號陳木山違反毒品危害防制條例案件
    ，另案原審法院財團法人私立高雄醫學大學附設中和紀念醫
    院100年8月5日高醫附科字第1000003045 號函檢附之檢驗報
    告（見另案100年度訴字第320號卷第100頁至108頁），係為
    鑑定及說明陳木山持有之物是否為第二級毒品甲基安非他命
    ，性質上雖屬被告以外之人於審判外之書面陳述，惟上開醫
    院所出具之檢驗報告係法院囑託而為之鑑定，乃現行刑事訴
    訟法第206條、第208條所定之鑑定人書面報告，屬傳聞證據
    法則之例外，自具有證據能力。
二、按被告以外之人於偵查中向檢察官所為之陳述，除顯有不可
    信之情況者外，得為證據；為同法第159 條之1第2項所規定
    。同法第158條之3復規定：「證人、鑑定人依法應具結而未
    具結者，其證言或鑑定意見，不得作為證據」，其立法理由
    乃在擔保該證言或鑑定意見，係據實陳述或公正誠實之可信
    性。查證人陳木山、伍佳偉於偵查中具結證述之詞係屬於偵
    查中向檢察官所為之陳述，雖屬傳聞證據，惟現階段刑事訴
    訟法規定，檢察官代表國家偵查犯罪、實施公訴，依法有訊
    問被告、證人及鑑定人之權，實務運作時，檢察官於偵查中
    向被告以外之人所取得之陳述，原則上均能遵守法律規定，
    不致違法取供，且經法定具結程序以擔保其證言之可信性，
    其可信度極高，被告並未提出有何顯不可信之情形，足見證
    人陳木山、伍佳偉等人於檢察官偵查中具結後或具結前所為
    之陳述，應無顯有不可信之情況，而被告及其辯護人於原審
    審理時業已聲請傳喚證人陳木山、伍佳偉到庭詰問，證人陳
    木山並經本院審理時傳喚，經檢察官、被告及其辯護人詰問
    ，惟檢察官、被告及其辯護人於本院審理時亦均捨棄詰問證
    人伍佳偉（見本院卷第56頁），足見已足以保障被告之對質
    、詰問之防禦權，是揆諸前開規定，其等於偵查中向檢察官
    所為之陳述，自得為證據。
三、次按被告以外之人於審判外之言詞或書面陳述，除法律有規
    定者外，不得作為證據；又被告以外之人於審判外之陳述，
    雖不符合同法第159條之1至第159條之4之規定，但經當事人
    於審判程序同意作為證據，法院審酌該言詞陳述或書面陳述
    作成時之情況，認為適當者，亦得為證據。當事人、代理人
    或辯護人於法院調查證據時，知有第159條第1項不得為證據
    之情形，而未於言詞辯論終結前聲明異議者，視為有前項之
    同意，刑事訴訟法第159條第1項及第159條之5分別定有明文
    。經查，本判決下列所引用之各該被告以外之人於審判外之
    陳述（包含書面陳述），除公務員職務上製作之紀錄文書，
    並無顯不可信之情況，依刑事訴訟法第159 條之4第1款規定
    ，有證據能力外，其餘屬傳聞證據部分，業經檢察官、被告
    及辯護人於本院準備程序及審判期日中均明示同意此部分之
    證據有證據能力（見本院卷第54頁、55頁、163 頁），且迄
    至言詞辯論終結前亦未撤回前開同意，本院審酌上開證據資
    料製作時之情況，製作當時之過程、內容、功能等情況，其
    取得並無違法情形，具備合法可信之適當性保障，經綜合判
    斷，與本件犯罪待證事實，具有關連性，核無可信度明顯過
    低之情事，且認為以之作為證據應屬適當，爰依刑事訴訟法
    第159條之5規定，認前揭證據資料均有證據能力。
四、末按實施通訊監察時，因無法預期及控制實際監察所得之通
    訊內容及範圍，在通訊監察過程中，不免會得知在本案通訊
    監察目的範圍以外之通訊內容，此種監察所得與本案無關之
    通訊內容，如涉及受監察人是否另有其他犯罪嫌疑時，因屬
    於本案依法定程序實施通訊監察時，偶然附隨取得之證據，
    並非實施刑事訴訟程序之公務員因違背法定程序取得之證據
    ，自無刑事訴訟法第158條之4之適用，在合法監聽時，偶然
    附隨取得之另案證據資料，並非違背法定程序取得之證據，
    亦未侵害憲法所保障之人民秘密通訊權，參照刑事訴訟法第
    一百五十二條明定，允許執行人員於實施搜索或扣押時，對
    於所發現「另案應扣押之物」，得以立即採取干預措施而扣
    押之，分別送交該管法院或檢察官之同一之法理，及通訊保
    障及監察法第5條第5項、第6條第3項規定「違反本條規定進
    行監聽行為情節重大者，所取得之內容或所衍生之證據，於
    司法偵查、審判或其他程序中，均不得採為證據。」依上開
    二項規定意旨，而刑事訴訟法第158條之4之規定，違法監聽
    如情節並非重大者，所取得之監聽內容及所衍生之證據，仍
    應就人權保障及公共利益之均衡維護予以權衡決定，而非當
    然不得為證據，則依「舉重以明輕」之法理，在合法監聽時
    ，偶然附隨取得之另案證據資料，並非違背法定程序取得，
    亦未侵害憲法所保障之人民秘密通訊權，該偶然取得之監聽
    內容，亦得為認定事實之證據。最高法院100 年度台上字第
    88號判決意旨可資參照。再按執行通訊監察所取得之證據，
    其監聽且經錄音者與僅監聽而未錄音者，兩者之證據性質截
    然不同，後者係以執行監聽者依聽聞所得之言詞供述或書面
    紀錄作為證據，固有傳聞排除法則或文書記載之形式上要件
    問題須加以斟酌，惟前者既以監聽之錄音本身作為證據，至
    其譯文僅使顯現錄音之內容而已，並非證據本身，亦不得視
    之為通訊監察另外衍生之證據。蓋在前者，於譯文與錄音之
    同一性無爭議時，固得直接以譯文替代錄音而呈現為證據，
    但於同一性有爭議時，仍不得不進而檢驗通訊監察之錄音證
    據（例如行勘驗或命辨認或實施鑑定），以確定錄音內容為
    何。本件執行通訊監察既經錄音，係以錄音作為證據，屬於
    前者，僅因譯文與錄音同一性無爭議之故，以譯文替代錄音
    證據顯現於公判庭，揆之前開說明，譯文不生傳聞排除法則
    或文書記載之形式上要件問題，最高法院99年度台上字第46
    66號判決意旨亦可參照。查卷附門號0000000000號行動電話
    之通訊監察譯文內容，係臺灣嘉義地方法院檢察署檢察官於
    偵查中認有就上開行動電話門號進行通訊監察之必要，經原
    審法院依檢察官之聲請核發通訊監察書後，由執行通訊監察
    之機關依其通訊內容製作譯文，此有原審法院99年6 月22日
    99年聲監字第000234號通訊監察書1 份在卷可稽（見嘉朴警
    偵字第0990083671號警卷第17頁、18頁），核無違反法定程
    序之情形，其通訊內容之譯文復均屬於依法執行通訊監察中
    所取得之派生證據，且檢察官、被告及其選任辯護人等於原
    審及本院準備程序及審理時，就本院所提示之上揭通訊監察
    譯文令其表示意見時，均不否認該等譯文內容之合法性及真
    正，自得採為本案認定犯罪事實之證據。
乙、有罪部分
壹、認定犯罪事實所憑之證據及理由
一、訊據被告固坦承門號0000000000號行動電話確為其所有，又
    卷附通訊監察譯文內容亦係其與伍佳偉之通聯，且於100年1
    月30日晚上亦有與陳木山電話通聯等情不諱，惟矢口否認有
    何如附表編號1、2及4 所示販賣甲基安非他命之犯行，辯稱
    ：伍佳偉與其聯絡後，雖相約見面，但知悉伍佳偉並無錢可
    買毒品，伊並未攜帶毒品至現場，至於100年1月30日晚上陳
    木山電話聯絡問有無毒品，伊告知並無毒品即掛斷，並未相
    約見面交易毒品，當天伊係在朋友黃金鐘住處打麻將云云。
二、經查：
(一)、被告於警詢時供述：警方提供監聽內容99年7月2日17時31分
    20秒「阿偉」以0000000000號行動電話撥打我持有00000000
    00號行動電話，通聯內容為阿偉向我買1000元安非他命，但
    我沒有安非他命，所以阿偉將2000元給我，我於99年7月2日
    18時30分許向「阿豐」購買2000元安非他命，之後我再將安
    非他命分一半給阿偉等語（見嘉朴警偵字第0990083671號警
    卷第3頁、4頁、【下稱警一卷】），於原審準備程序訊問及
    審理時供述：通聯譯文確實是我跟伍佳偉的對話，於通訊監
    察譯文內容附表編號1、2所示時間通聯後確實有與伍佳偉見
    面；100年1月30日確有與陳木山通聯等語（見原審卷第30頁
    、32頁、113頁、114頁、116 頁），並於本院準備程序訊問
    及審理時供稱：7月2日這次我有拿1 次安非他命給伍佳偉；
    99年7月2日下午5 點31分20秒左右，在嘉義市北興陸橋下當
    時伍佳偉有拿1 千元還我，不是毒品交易的錢等語（見本院
    卷第93頁反面、175 頁反面），足見被告湯順建確有於如附
    表編號1、2及4 所示之時間分別與伍佳偉、陳木山通聯，並
    於如附表編號1及2所示地點確有與伍佳偉見面，並確有於附
    表編號1所示時間交付安非他命，並由伍佳偉交付1千元，應
    可認定。
(二)、上揭被告湯順建如附表編號1及2所示之犯罪事實，業據證人
    伍佳偉於偵查中及原審審理時結證明確（見99年度毒偵字第
    1394號偵查卷【下稱偵一卷】第6頁、7頁、原審卷第89頁至
    91頁、97頁），證人伍佳偉於偵查中結證：「第1次、第2次
    都各買1千元的安非他命．．．．，第1次在北興路橋下交易
    ，第2 次在友愛路六星級的網咖裡面。」、「（你用那支電
    話打？）0000000000，每次我都用該支電話打。」、「（99
    年7月2日你用0000000000打給0000000000內容為何？）本來
    約在榮民醫院交易1 千元的安非他命，後來改在北興陸橋下
    。」、「（99年7月14日下午5點10分你又電話給湯哥，也是
    交易毒品？）該次購買1 千元的安非他命，在六星級網咖交
    易。」（見偵一卷第6頁、7頁）、於原審審理時亦結證：「
    （這是你跟被告通聯紀錄的譯文嗎？）沒錯。」、「（【提
    示警卷第21頁】這裡面有一句說『看能不能招待』這是什麼
    意思？）交易的意思。」、「（『看能不能招待』的意思是
    不是先拿毒品給你用？）是看能不能便宜一點的意思。」、
    「（你跟被告聯繫都是先拿錢給被告拜託他去買嗎？）直接
    交易，就是請被告先幫我拿，然後見面時我把錢拿給被告時
    他把毒品拿給我。」、「（你會先打電話先跟他說要多少錢
    的毒品？）對，我先打電話說要多少錢的毒品然後交易。」
    、「（7 月14日你向警方及檢方供述你在要去六星級網咖這
    次你有去找被告，這次有無完成毒品交易？）有。」、「（
    你向被告買毒品都是打電話告訴他要買多少然後約定在何處
    交貨，你去之後就一手交錢一手交貨完成交易？）對。」、
    「（99年7月2日下午5 點31分20秒你們通電話之後在六點多
    的時候，在嘉義市北興陸橋那邊向被告買了壹仟元安非他命
    壹包？）有。」、「（99年7 月14日下午五點多的時候通電
    話之後在嘉義市○○路的六星級網咖向他買安非他命？）對
    ，在電話中他叫我進去裡面找他，進去之後買了安非他命壹
    仟元。」（見原審卷第89頁至91頁、97頁）等語明確，足見
    被告確有於如附表編號1及2所示之時地各販賣甲基安非他命
    與證人伍佳偉各1 次，應可認定。至證人伍佳偉於原審審理
    時雖證述：「（你跟被告作毒品交易有無向被告賒欠款項？
    ）有一次。」、「（被告7月2日你沒有帶錢去，他有無拿毒
    品給你？）有。」、「（7月2日是不是第一次見面？）對。
    」、「（7月2日第一次見面你沒有帶錢被告就讓你賒欠？）
    因為我有問過他，他說可以。」、「（你7月2日欠被告的壹
    仟元這次有無順便還被告？）我後來有還他。」、「（你的
    意思是7 月14日順便還他？）對。」等語（見原審卷第90頁
    至92頁），證人伍佳偉上開證述似指稱99年7月2日係其與被
    告為毒品交易，且該次交易金額1 千元係向被告賒欠，惟證
    人伍佳偉對於99年7月2日該次毒品交易情形，於原審審理時
    嗣後證述：「（你在通聯譯文中談到要買壹仟元順便要還他
    上次欠的錢？）這樣是對的，但時間點我有點記不清楚有點
    搞混。」、「（7月2日之前沒有監聽到，是否之前你曾經向
    他買過7月2日要向他買順便『還』【誤載『前』】他錢？）
    對，那次買的時間忘了。」等語（見原審卷第96頁、97頁）
    ，本院參酌被告湯順建於本院準備程序訊問及審理時供稱：
    7月2日這次我有拿1 次安非他命給伍佳偉；99年7月2日下午
    5點31分20秒左右，在嘉義市北興陸橋下當時伍佳偉有拿1千
    元還我等語（見本院卷第93頁反面、175 頁反面），而證人
    伍佳偉於原審審理時並證述其與被告為毒品交易係一手交錢
    一手交貨完成交易乙節，已如上述，並於原審審理時嗣後改
    稱係99年7月2日向被告購買毒品所欠款項，另被告所有之00
    00000000號通訊監察監聽期間係自99年6 月24日起，且被告
    在當時並非僅有上開1 支行動電話乙情，並經證人伍佳偉於
    原審審理時證述明確（見原審卷第97頁），應認證人伍佳偉
    所為99年7月2日其與被告為毒品交易，該次交易金額1 千元
    係向被告賒欠乙節，核與事實不相符合，實不足採。
(三)、再者如附件通訊監察譯文內容所示，此有通訊監察譯文及通
    訊監察書各乙份在卷可稽（見警一卷第17頁至21頁、27頁）
    ，被告亦坦承確係其與伍佳偉之通聯內容（見原審卷第30頁
    ），由該通聯內容可知伍佳偉於99年7月2日與被告通聯時，
    告知要拿1,000元，並返還前次購買所積欠之1,000元，又表
    示「能不能招待」，被告並未跟伍佳偉確認是否有錢可以購
    買，亦未向伍佳偉表明並無販賣毒品、無毒品或者尚須向他
    人購買等情，反而立即相約見面，甚至表示「不要煩惱」，
    即無庸擔心價格問題，可見被告確實知悉伍佳偉欲購買甲基
    安非他命，且被告當時亦有毒品可供交易，才與伍佳偉相約
    見面，再者，若99年7月2日未交易成功，則同年月14日伍佳
    偉再度撥打電話予被告時，被告知悉伍佳偉之來意，理應表
    明並無毒品，或並未從事販毒等情，卻未為之，反而依舊告
    知伍佳偉其所在，並相約見面，顯見被告與伍佳偉見面確有
    毒品交易事實，況伍佳偉與被告並無恩怨嫌隙，業據伍佳偉
    於原審審理時證述在卷（見原審卷第94頁），應無虛偽證述
    ，自陷偽證罪重罪之理，足徵伍佳偉於偵查及原審審理時迭
    次證述於如附表編號1及2所示時地向被告購買毒品各1 次等
    情，應非虛捏，至被告於原審審理時辯稱：7月2日與14日雖
    有與伍佳偉見面，但因伍佳偉並無帶錢，所以無交易事實，
    亦未帶毒品至現場云云（見原審卷第30頁），核與前揭譯文
    內容所示不符，不足採信。此外，復有被告所有預備供販賣
    毒品所用之夾鏈袋77個扣案可資佐證，並有搜索票、搜索扣
    押筆錄、扣押物品收據、扣押物品目錄表各1 份存卷足佐（
    見警一卷第11至16頁），被告確有於如附表編號1及2所示時
    地販賣第2級毒品之犯行，應屬無疑。
(四)、上揭被告湯順建如附表編號4 所示之犯罪事實，業據證人陳
    木山於偵查中、原審及本院審理時結證明確（見99年度毒偵
    緝字第19號偵查卷【下稱偵二卷】第58頁、原審卷第100 頁
    、102頁至103頁、106頁、107頁、本院卷第164 頁），證人
    陳木山於偵查中結證：「（你這次跟湯順建買毒品情形？）
    他打0972那支手機給我，問我要不要安非他命，他說他要開
    車去東石有順路經過新港想跟六腳鄉，叫我在紅綠燈等，那
    條路一邊要往新港，一邊要往北港，那是100年1月30日晚上
    8、9時左右，扣案的8包安非他命都是跟他拿的，總共4,500
    元。」（見偵二卷第58頁）、於原審審理時結證：「（後來
    你有無跟他買？）有。」、「（你們交易情形如何？）電話
    聯絡的。」、「（為何你跟檢察官說在新港鄉與六腳鄉交界
    處交易8包共4,500元？）那是在新港鄉中洋仔出來往嘉義的
    大路口那次才對。」、「（100年1月31日傍晚警察在你家搜
    到8 包安非他命？）對。」、「（你在偵查中向檢察官說八
    包安非他命是1 月30日即搜索前一天向被告買的？）對。」
    、「（你在偵查中說當時是被告他打0972那支手機給你問你
    要不要安非他命，被告說他要開車去東石會順路經過新港及
    六腳，叫你在紅綠燈那邊等，你剛回答辯護人說在新港中洋
    仔那裡有買過安非他命，就是這一次？）是的，那次是在中
    洋仔那邊等他的。」、「（一百年1 月間你使用0000000000
    行動電話？）是的。」、「（被告的電話你記得嗎？）他很
    多支電話換來換去我不記得了。」、「（1月31日被搜索到8
    包毒品確實在1 月30日晚上8點多的時候向被告購買共4,500
    元，地點新港鄉○○路那邊？）對。」、「【提示雙向通聯
    紀錄】1月30日被告是用哪支電話跟你聯絡？）晚上8點56分
    對方手機號碼0000000000那通，是我打電話給被告。」、「
    （你打電話之後就到約定地點一手交錢一手交貨？）對。」
    、「（查扣的8 包就是向被告買的？）對。」（見原審卷第
    100頁、102頁、103頁、106頁、107 頁）、於本院審理時亦
    結證：「（你的安非他命怎麼來的？）向湯順建買的。」、
    「（100年1月30日晚上8、9點，你是否有向湯順建買安非他
    命8 包，總共4500元？）有。」、「（後來你被警察查獲的
    安非他命8 包，就是向湯順建買的？）對。」（見本院卷第
    164頁）等語，足見被告確有於如附表編號4所示之時地販賣
    甲基安非他命與證人陳木山1 次，應可認定。至證人黃金鐘
    於本院審理時供述：「（你是否記得100年1月30日當天，被
    告有無在你那裡是從何時玩到何時？）被告大約下午6 點多
    進來，我那裡是個小地方，後來有一個不認識的人進來將被
    告抓走，我也不知道那個人是警察，他沒有穿制服。」、「
    （林世鋒是否都是從下午5、6點到天亮去你那裡？）差不多
    這樣。」、「（100年1月30日晚上8 點到12點這段期間，你
    是否確定被告沒有離開你那裡？）被告沒有離開我那裡，我
    可以確定。被告被抓走，我問說何人來抓順建，他們說不是
    抓賭，是針對湯先生。」、「（你說被告從客廳出去你沒有
    看到是何意，是否意思就是警察抓被告從客廳出去你沒有看
    到？）是，警察來抓被告從客廳出去我沒有看到。」等語（
    見本院卷110頁反面、113頁反面、114 頁）；證人林世鋒於
    本院審理時亦證述：「（100年1月30日你有無去大胖那邊泡
    茶？）是否被告被警察抓那天。如果是那天，我人有在那邊
    。」、「（那天你是何時去那邊的？）中午我就過去了。」
    、「（被告被警察抓走的前一天，何時到那邊打麻將？）晚
    上11點多到隔天凌晨才走。」、「（被告凌晨走了之後，當
    天又來打麻將？）是。隔天下午四、五點就來，到了晚上11
    點多就被警察帶走。」、「（被告被警察抓走的前一天，被
    告為什麼到晚上11點多才來？）他平常都是這個時間來，他
    都是晚上11點多來，打到天亮比較多。」（見本院卷第 117
    頁反面、120 頁）等語，惟查被告湯順建係於100年1月31日
    22時10分在嘉義市○區○○街與友愛路口經警緝獲乙節，此
    有被告偵訊筆錄在卷可稽，並為被告湯順建所供承在卷（見
    100 年度偵緝字第87號卷第4頁至7頁、53頁），足見證人黃
    金鐘、林世鋒僅能證明100年1月31日被告在上址查獲地點打
    麻將乙事，惟證人黃金鐘對於100年1月30日晚上被告是否在
    上址乙節，無法加以證明，而證人林世鋒亦證述100年1月30
    日被告係於晚上11點多始至上址打麻將，核與如附表編號 4
    所示販賣第2 級毒品之時間不同，實均無法資為被告有利之
    認定。此外，並有陳木山使用之門號0000000000號行動電話
    使用者資料、雙向通聯記錄各乙份在卷可按（見原審卷第67
    、71頁），另證人陳木山於100年1月31日19時40分經警搜索
    查獲之8 包白色晶體，經鑑定結果均係甲基安非他命乙節，
    此有財團法人私立高雄醫學大學附設中和紀念醫院100年8月
    5 日高醫附科字第1000003045號函檢附之檢驗報告（見外放
    另案100年度訴字第320號卷第100頁至108頁），復有證人即
    另案被告陳木山案件之搜索扣押筆錄、扣押物品收據、扣押
    物品目錄表各1 份存卷足佐（見外放另案警卷第28頁至30頁
    ），足認被告確有於如附表編號4所示時地販賣第2級毒品之
    犯行，應屬無疑。至於陳木山於偵查中及原審審理時有關向
    被告購買毒品之地點，前後證述不一，然陳木山於原審審理
    時已證稱：於偵查中所稱交易地點在嘉義縣新港鄉與六腳鄉
    交界處有誤，應該是在嘉義縣新港鄉中洋仔出來往嘉義之大
    路上等語（見原審卷第102 頁），而證人陳木山於本院審理
    時亦證述：「（跟你說在哪裡等候？）月眉、中洋路段，就
    是南亞最外圍的大路，一邊往北港，一邊往嘉義的十字路口
    ，還沒有過月眉橋，不到一公里就到月眉。」等語（見本院
    卷第166 頁），證人陳木山所指月眉、中洋路段，就是南亞
    最外圍的大路，一邊往北港，一邊往嘉義的十字路口乙節，
    該路段向東係往中洋仔工業區，向西係往六腳鄉，且對於購
    買之時間、金錢、毒品數量之基本事實則為始終如一之證述
    ，前揭地點亦均在嘉義縣新港鄉，有些微差距，或因陳木山
    應答時之表達有誤所致，難憑此推翻其證詞之可信性。
(五)、雖被告於原審準備程序時供稱；陳木山撥打其使用之門號00
    00000000號行動電話，詢問有無毒品，經告知並無毒品即掛
    斷等語（見原審卷第30頁），復於原審審理時改供述：使用
    門號0000000000號行動電話與陳木山聯絡，告知在打麻將等
    語（見原審卷第116 頁），惟經原審法院提示雙向通聯記錄
    供其辨識，復改供陳：應係使用門號0000000000號行動電話
    ，通聯時間係當日20時57分38秒等語（見原審卷第116 頁）
    ，嗣再改辯稱：應係使用向友人借用之門號0000000000號行
    動電話與陳木山聯絡，告知陳木山在打麻將，通話時間約 1
    、2分鐘等語（見原審卷第116頁），然觀諸前揭雙向通聯記
    錄，並無與門號0000000000號之通聯情形，而門號00000000
    00號於當日20時57分38秒係發送簡訊，並非通話，至於門號
    0000000000號則於同日21時1 分40秒有撥打陳木山之行動電
    話，但僅1秒鐘，旋即掛斷，於同日21時1分46秒，則由陳木
    山撥打後旋即掛斷，同日21時42分10秒、22時37分52秒亦有
    撥打，但未獲接聽，即門號0000000000號行動電話於100年1
    月30日晚上均無與陳木山使用之前揭行動電話通話之情形，
    況當日晚間其餘撥打電話紀錄，均無相符之通話情形，僅門
    號0000000000號行動電話於100年1月30日20時56分59秒之通
    聯記錄符合陳木山之前揭證詞，應為可採。再以被告對於究
    竟使用何支行動電話與陳木山聯絡及通話內容究竟有無涉及
    陳木山欲購買毒品等節，所為辯解反覆不一，顯係卸責之詞
    ，自不足採信。
(六)、又原審法院職權調閱之雙向通聯紀錄，顯示100年1月30日20
    時56分59秒，陳木山係以其行動電話撥打被告之門號000000
    0000號行動電話，雖與其證述係被告撥打電話乙節略有出入
    ，然就與被告係以電話聯絡交易毒品等節，證述仍屬前後一
    致，且一般人相互間以電話聯繫，究竟係何人主動打電話給
    對方，若非特殊事故，事後通常難以明確記憶，況證人陳木
    山亦於原審審理證述：另有1 次在世賢路與文化路口交易等
    語（見原審卷第103 頁），是陳木山或有記憶混淆之可能，
    然既確有交易毒品事實，尚難以此認陳木山上開證詞無憑信
    性。
(七)、另證人陳木山於本院審理時證述：「（你有無一支00000000
    00號電話？）有。」、「（100年1月30日晚上8 點56分59秒
    你的手機0000000000打到0000000000的通聯紀錄，這通是否
    你打給湯順建？）對。」、「（為何你剛剛說你沒有看過00
    00000000的電話？）他有很多支電話，這支電話我真的沒有
    看過。通常我都是按重播鍵就打回去了，所以不一定會見過
    這支號碼。」、「（你有幾支手機？）我有兩支手機。」、
    「（100年1月30日晚上7 點半時被搜索，你只被扣到一支行
    動電話，兩支SIM 卡？）那支手機是插雙卡。」、「（你的
    0000000000與0000000000號行動電話號碼，都是使用同一支
    硬體的手機？）是，就是插雙卡的手機。」、「（根據剛剛
    的通聯紀錄，0000000000在100年1月30日晚上7點2分之後，
    有接續撥打你的0000000000號5 次你都沒接到，所以通話時
    間顯示0 ，是否有可能你在回撥時，是用另一支0000000000
    號碼回撥？）有可能。雙卡就是36是1卡，72是2卡，他打我
    的1卡我沒有接到，我就用2卡撥回去。」、「（當時你為何
    不用0000000000回撥？）都會顯示1或2，兩支都是用易付卡
    ，我都看那個號碼剩下比較多錢，我就打那支號碼。」等語
    （見本院卷第164頁反面、165頁反面、167 頁），並有本院
    向中華電信股份有限公司調取0000000000號、0000000000號
    雙向通聯紀錄在卷可稽（見本院卷第82頁、82頁），且證人
    陳木山於100年1月31日19時40分許經警搜索時確有查扣之行
    動電話1支、SIM卡2 張乙節，亦有上開扣押物品目錄表在卷
    足憑，應認證人陳木山所為上開其係與被告所使用之000000
    0000號行動電話購買毒品之證述，應為平實可信，至被告聲
    請傳喚0000000000號行動電話申請人林育輝到庭詰問，證人
    林育輝經本院傳拘無著，亦核無必要，併此敘明。
(八)、被告湯順建於附表編號1、2及4 所示販賣予證人伍佳偉、陳
    木山之第2 級毒品應為甲基安非他命乙節，本院參酌證人陳
    木山所稱其於上述時間經警查獲之上述毒品既係向被告湯順
    建所購入，並經鑑定結果，均係甲基安非他命，雖證人伍佳
    偉、陳木山所為向湯順建購買安非他命之證述，應係依一般
    通俗之用語，實係購買甲基安非他命之誤，故而應以鑑定結
    果係甲基安非他命為依據，足認證人伍佳偉、陳木山向被告
    湯順建所購買之第2 級毒品，應均係甲基安非他命，亦可認
    定。
三、就販賣毒品而言，不以販入後復行售出為必要，祇要有一於
    此，即已該當，是舉凡參與買賣之價、量（含品質）、時、
    地等重要因素之接洽、約定、收付款項、付取貨品作為均屬
    之，一經參與上揭行為，即為從事該構成要件以內之行為者
    ，即應論以販賣毒品罪。而犯罪者，通常在隱密之中進行，
    電話聯絡，尤多暗語，揆諸證人伍佳偉與被告湯順建於通訊
    監察譯文附表編號1、2所示，經由證人伍佳偉之證述，其撥
    打被告湯順建上開行動電話以暗語交付毒品甲基安非他命，
    實可認定係被告和證人伍佳偉為買賣毒品交易，復有上開通
    訊監察書、通訊監察譯文（見嘉朴警偵字第0990083671號警
    卷第17頁至28頁）附卷可資佐證。
四、末按甲基安非他命物稀價昂，取得不易，且為政府嚴予查緝
    之違禁物，販賣者刑責甚重，毒品價格常隨各種主、客觀因
    素而變動，固非一成不變，苟無利可圖，衡情應無甘冒被查
    緝之危險而平價無端轉交。次按，毒品並無公定之價格，不
    論任何包裝，均可任意分裝增減分量，而每次買賣之價量，
    亦可能隨時依雙方間之關係深淺、資力、需求量及對行情之
    認知、來源是否充裕、查緝是否嚴緊，購買者被查獲時供述
    購買對象之可能性風險之評估等而異其標準，非可一概而論
    。販賣之利得除經坦承犯行或價量俱臻明確外，委難察得實
    情；惟販賣者從價差或量差中牟利方式雖異，但其意圖營利
    之非法販賣行為則同一，顯見被告湯順建販賣毒品甲基安非
    他命，有營利之意圖至明。
五、綜上所述，被告湯順建所辯，均不足採，其所為附表編號 1
    、2及4所示販賣第2 級毒品甲基安非他命之犯行，均堪認定
    ，本件事證均明確，應依法論科。
貳、論罪科刑之理由
一、按甲基安非他命係毒品危害防制條例第2條第2項第2 款所列
    之第2級毒品，依法不得持有、販賣，乃被告竟於附表編號1
    、2 及4所示之時地販賣甲基安非他命，核被告就附表編號1
    、2及4所示之所為，均係犯毒品危害防制條例第4條第2項之
    販賣第2級毒品罪；被告如附表編號1、2及4所示販賣前各非
    法持有第2 級毒品甲基安非他命之低度行為，應為其各當次
    進而販賣之高度行為所吸收，均不另論以持有罪。
二、另被告如附表編號1、2及4所示先後販賣甲基安非他命3次之
    各犯行間，時間明顯可分，顯為犯意各別，行為互殊，應分
    論併罰。至於公訴意旨就本件多次販賣甲基安非他命犯行認
    均應論以集合犯（見原審卷第87頁），惟94年2月2日修正，
    95年7月1日施行之刑法，基於刑罰公平原則之考量，杜絕僥
    倖之犯罪心理，避免易致鼓勵犯罪之誤解，已刪除第56條連
    續犯之規定。該修正理由之說明，謂「對繼續犯同一罪名之
    罪者，均適用連續犯之規定論處，不無鼓勵犯罪之嫌，亦使
    國家刑罰權之行使發生不合理之現象」、「基於連續犯原為
    數罪之本質及刑罰公平原則之考量，爰刪除有關連續犯之規
    定」等語，即係將本應各自獨立評價之數罪，回歸本來就應
    賦予複數法律效果之原貌，又觀諸毒品危害防制條例所定販
    賣毒品罪之構成要件文義，實無從認定立法者本即預定該犯
    罪之本質，必有數個同種類行為而反覆實行之集合犯行，故
    販賣毒品罪，應非集合犯之罪。就刑法修正施行後多次販賣
    毒品之犯行，採一罪一罰，始符合立法本旨（最高法院96年
    度第9次刑庭會議決議、最高法院97年度台上字第2046、873
    號判決意旨參照）。是公訴意旨關於集合犯之見解，容有未
    洽，併以說明。
三、又被告有事實欄所載之有期徒刑前科，於98年11月9 日縮刑
    期滿執行完畢之事實，有刑案資料查註紀錄表及臺灣高等法
    院被告前案紀錄表在卷可參，其於前開徒刑執行完畢後五年
    內，故意犯本件有期徒刑以上之罪，均應依刑法第47條第 1
    項規定論以累犯，除法定刑無期徒刑部分，依刑法第65條第
    1項之規定，不得加重其刑外，其餘均各依法加重其刑。
四、再者，被告於原審審理時雖供述：於警詢供出毒品來源係「
    阿豐」等語（見原審卷第29頁），然經原審法院依職權詢問
    承辦警局，覆函：並未因被告供述而查獲黃建璋、周豐旭 2
    人販賣毒品之情事等語，此有嘉義市政府警察局第一分局10
    0年4月18日嘉市警一偵字第1000025126號函乙份在卷可稽（
    見原審卷第66頁），足認本件並無毒品危害防制條例第17條
    第1 項規定供出毒品來源因而查獲其他正犯或共犯之情形，
    難認有減輕其刑之適用。
參、本院撤銷改判及維持原判決之理由
一、撤銷改判部分【關於如附表編號2、4所示販賣第2 級毒品罪
    暨定執行刑部分】
(一)、原審以被告上開犯行罪證明確，因予論罪科刑，固非無見，
    然查：
(1)、扣案之夾鏈袋77個，係警方於99年7 月22日持臺灣嘉義地方
    法院搜索票，至嘉義市○區○○里○○街75巷22號住處搜索
    所查獲，自應於查獲前最末次即如附表編號2所示販賣第2級
    毒品犯行項下宣告沒收，原審疏未詳查致於查獲後之如附表
    編號4所示販賣第2級毒品犯行項下宣告沒收，實有未洽。
(2)、扣案之夾鏈袋77個，均屬未曾使用之新品乙節，業經本院審
    理時勘驗明確（見本院卷第173頁反面），核屬供販賣第2級
    毒品罪犯罪預備之物，應依刑法第38條第1項第2款之規定沒
    收，原判決疏未詳查致認扣案之夾鏈袋77個係供本件販賣第
    2級毒品罪所用之物，因而適用毒品危害防制條例第19條第1
    項規定宣告沒收，容有未洽。
(二)、綜上所陳，被告上訴意旨猶執前詞否認犯罪，因而指摘原判
    決此部分不當，雖無理由，惟原判決關於被告所犯如附表編
    號2、4所示販賣第2 級毒品罪部分，既有前揭可議之處，此
    部分即屬無可維持，自應由本院將原判決上開部分暨定應執
    行刑部分均撤銷改判，以期適法。
(三)、爰審酌被告未權衡利害輕重致罹重典，各次販賣所得不多，
    販賣對象僅2 人，造成社會上危害不大，並兼衡其犯罪之動
    機、目的、手段、犯罪後之態度及所造成之損害等一切情狀
    ，就被告所犯如附表編號2、4所示販賣第2 級毒品罪，各處
    如附表編號2、4所示之刑。
(四)、另毒品危害防制條例第19條第1項規定：「犯第4條之罪者，
    其供犯罪所用或因犯罪所得之物，均沒收之，如全部或一部
    不能沒收時，追徵其價額或以其財產抵償之。」。又毒品危
    害防制條例第19條第1 項規定，係採義務沒收主義，故販賣
    毒品所得金錢，如能認定確係販賣毒品所得款項，應宣告沒
    收，不以當場搜獲扣押者為限，但因其並無「不問屬於犯人
    與否，沒收之」之特別規定，自仍以沒收物屬於犯人所有者
    為限，始得依該規定予以沒收。如所得財物為金錢而無法沒
    收時，應以其財產抵償之，而不發生追徵價額問題（最高法
    院93年度臺上字第1218號、第2670號、第2743號判決可參）
    。被告湯順建如附表編號所示2、4販賣第2 級毒品甲基安非
    他命所得財物，合計5,500 元，雖均未扣案，仍應依毒品危
    害防制條例第19條第1 項之規定宣告沒收，如全部或一部不
    能沒收，均應以其財產抵償之。
(五)、另行動電話SIM 卡於開通上線後，即屬申請人所有（司法院
    97年5月6日院臺廳刑一字第0970009760號函示可為參照），
    本件如附表編號2 所示被告使用門號0000000000號行動電話
    與伍佳偉聯絡毒品交易事宜，顯屬供犯罪所用，且被告坦承
    上開行動電話為其所有，SIM 卡則為友人交付使用，為其所
    有等語（見原審卷第30頁），雖未扣案，亦應依毒品危害防
    制條例第19條第1 項規定諭知沒收，如全部或一部不能沒收
    時，追徵其價額。至於被告與陳木山聯絡購買毒品使用之門
    號0000000000號行動電話，並未扣案，且為林育輝所申請（
    見本院卷第86頁、87頁），另被告亦否認為其所有，而依卷
    內資料亦無證據堪認係屬被告所有，且非違禁物，爰不予宣
    告沒收。
(六)、扣案之夾鏈袋77個【經本院勘驗結果：均屬未曾使用過之新
    品乙節，有本院勘驗筆錄在卷可憑（見本院卷第173 頁反面
    ）】，為被告所有，亦據被告供述甚明（見本院卷第173 頁
    反面），顯係被告所有供預備分裝販賣甲基安非他命之用，
    爰於查獲前最末次即如附表編號2所示販賣第2級毒品犯行項
    下，依刑法第38條第1項第2款之規定沒收。
二、上訴駁回部分【即被告所犯如附表編號1所示販賣第2級毒品
    罪部分】。
(一)、原審以被告上開犯行罪證明確，因而適用毒品危害防制條例
    第4 條第2項、第19條第1項，刑法第11條（前段）、第47條
    第1 項之規定，並審酌被告國中畢業之智識程度，不思以正
    途獲取所需，竟販賣甲基安非他命供他人施用，以圖獲利，
    戕害他人身體健康，且對社會治安亦有潛在之危害，兼衡其
    所得不法獲利，查獲販賣對象為1 人，自承與母親、女兒同
    住，待業中之家庭、經濟狀況等一切情狀，量處如附表編號
    1所示之刑，並敘明：毒品危害防制條例第19條第1項規定，
    犯販賣毒品罪者，其犯罪所得之財物均沒收之，係採義務沒
    收主義。故販賣毒品所得之對價，不問其中成本若干，利潤
    多少，均應全部諭知沒收，貫徹政府查禁煙毒之決心，以符
    立法本旨（最高法院91年度台上字第2419號判決要旨參照）
    。再者，毒品危害防制條例第19條第1 項規定性質上係沒收
    之補充規定，其屬於本條所定沒收之標的，如得以直接沒收
    者，判決主文僅宣告沒收即可，不生「追徵其價額」或「以
    其財產抵償之」問題，須沒收之標的全部或一部不能沒收時
    ，始生「追徵其價額」或「以其財產抵償之」選項問題。而
    「追徵其價額」或「以其財產抵償之」係屬兩種選項，分別
    係針對現行貨幣以外之其他財產與現行貨幣而言。亦即，本
    規定所稱「追徵其價額」者，係指所沒收之物為金錢以外之
    其他財物而無法沒收時，因其實際價值不確定，應追徵其價
    額，使其繳納與原物相當之價額，並無以其財產抵償之問題
    。倘嗣後追徵其金錢價額，不得結果而須以其財產抵償者，
    要屬行政執行機關依強制執行之法律之執行問題，即無不能
    執行之情形，自毋庸諭知「或以其財產抵償之」。如不能沒
    收之沒收標的為金錢時，因價值確定，判決主文直接宣告「
    以其財產抵償之」即可，不發生追徵價額之問題〔最高法院
    99年度第5 次刑事庭會議(二)意旨參照〕。(1)是被告就附表編
    號1所示販賣甲基安非他命所得1,000元，雖未扣案，應依毒
    品危害防制條例第19條第1 項之規定，諭知沒收，如全部或
    一部不能沒收時，以其財產抵償之。(2)另行動電話SIM 卡於
    開通上線後，即屬申請人所有（司法院97年5月6日院臺廳刑
    一字第0970009760號函示可為參照），本件如附表編號1 所
    示被告所有門號0000000000號行動電話與伍佳偉聯絡毒品交
    易事宜，顯屬供犯罪所用，且被告供承上開行動電話為其所
    有在卷，已如上述，雖未扣案，亦應依毒品危害防制條例第
    19條第1 項規定諭知沒收，如全部或一部不能沒收時，追徵
    其價額。
(二)、被告上訴意旨猶執前詞否認犯罪，因而指摘原判決此部分不
    當，為無理由，應予駁回，並與上開撤銷改判所處之刑，定
    應執行刑如主文第五項所示。
丙、無罪部分
壹、公訴意旨另以：被告湯順建明知安非他命業經政府公告列為
    毒品危害防制條例第2條第2項所定之第二級毒品，不得持有
    、販賣，竟基於販賣第二級毒品安非他命以營利之犯意，於
    99年8月19日晚上20時許，在如附表編號3所示之地點，販賣
    安非他命予伍佳偉，其詳細販賣毒品之過程，詳如附表編號
    3 所示。因認被告湯順建此部分犯行，涉犯毒品危害防制條
    例第4條第2項之販賣第二級毒品罪嫌等語。
貳、按犯罪事實應依證據認定之，無證據不得推定其犯罪事實；
    又不能證明被告犯罪者，應諭知無罪之判決；又按被告或共
    犯之自白，不得作為有罪判決之唯一證據，仍應調查其他必
    要之證據，以察其是否與事實相符；刑事訴訟法第154條第2
    項、第301條第1項、第156條第2項，分別定有明文。又認定
    犯罪事實所憑證據，客觀上須於一般人不致有所懷疑，而確
    信其為真實程度者，始得據為有罪認定，若未達此一程度，
    而有合理懷疑存在時，即無從為有罪認定；又認定不利於被
    告之事實須依積極證據，苟積極證據不足以認定不利於被告
    之事實時，即應為有利被告之認定，更不必有何有利之證據
    ，最高法院著有76年臺上字第4986號、30年上字第816 號判
    例在案。且檢察官就被告犯罪事實，應負舉證責任，並指出
    證明之方法。刑事訴訟法第161條第1項亦定有明文。因此被
    告並無自證無罪之義務，此乃無罪推定之原則。是以何項卷
    證資料有利於被告或不利於被告，應由擔任公訴角色之檢察
    官盡其舉證之義務，此乃上開法條規定公訴人於刑事訴訟程
    序進行中應盡之法定義務。故最高法院著有92年台上字第12
    8號判例，闡明「刑事訴訟法第161條已於民國91年2月8日修
    正公布，其第一項規定：檢察官就被告犯罪事實，應負舉證
    責任，並指出證明之方法。因此，檢察官對於起訴之犯罪事
    實，應負提出證據及說服之實質舉證責任。倘其所提出之證
    據，不足為被告有罪之積極證明，或其指出證明之方法，無
    從說服法院以形成被告有罪之心證，基於無罪推定之原則，
    自應為被告無罪判決之諭知」之意旨甚明。另毒品危害防制
    條例第十七條規定，犯施用、販賣或持有毒品罪，供出毒品
    來源，因而破獲者，得減輕其刑，則施用、販賣或持有毒品
    之人，如供出毒品之來源因而破獲者，既得邀減輕其刑之寬
    典，為擔保其所為不利於對向共犯之陳述之真實性，尤應有
    足以令人確信其陳述為真實之補強證據。而所謂補強證據，
    則指該自白本身之外，其他足以證明自白之犯罪事實確具有
    相當程度真實性之證據而言，雖所補強者，非以事實之全部
    為必要，但亦須因補強證據與自白之相互利用，足使犯罪事
    實獲得確信者，始足當之（最高法院97年台上字第1640號判
    決意旨參照）。
參、本件公訴意旨認被告湯順建涉有前揭販賣第二級毒品安非他
    命之犯行，無非以證人伍佳偉於警、偵訊之證述、卷附通訊
    監察譯文為其主要論據。訊據被告湯順建堅決否認有此部分
    販賣第二級毒品之犯行，辯稱：他一直打電話跟伊要安非他
    命，伊說伊沒安非他命賣給他，東西這麼貴。伊知道他已經
    出賣伊，伊怎麼敢再賣安非他命給他云云。
肆、經查：
一、證人伍佳偉於警詢中證稱：「我於99年8 月19日晚上20時左
    右嘉義市○○○路城隍廟前，向湯順建以新台幣2,500 元向
    湯順建購買1 大包二級毒品安非他命。」（見嘉朴警偵字第
    0990083671號警卷第8頁）、於偵查中結證：「8月19日晚上
    我也買1次」、「第3次在嘉義市城隍廟門口。」（見毒偵字
    第1394號偵查卷第6 頁）、於原審審理時則證述：「（除了
    這兩次【即如附表編號1、2所示】的毒品交易之外，還有無
    跟被告毒品交易？）沒有。」、「（第3 次在何時何地？）
    我忘記了。」、「（第3 次是在7月2日之前還是之後？）應
    該之後吧。」、「（幾月的時候？）我記得好像是7 月中還
    是7 月底的時候。」、「（你是否記得你在嘉義市城隍廟門
    口交易過安非他命？）記得。」、「（這是第3 次嗎？）不
    確定。」、「我交易的時間都在7 月份，詳細時間不太記得
    。」（見原審卷第92頁至94頁）等語，綜上，證人伍佳偉固
    於警詢及偵訊中均一再證述曾於附表編號3 所示時間，向被
    告湯順建購買安非他命，惟證人伍佳偉於原審審理時則為上
    開不同之證述，又觀之嘉朴警偵字第0990083671號警卷第17
    頁臺灣嘉義地方法院通訊監察書所載監聽期間自99年6 月24
    日上午10時起至99年7 月23日上午10時止，第21頁至28頁「
    湯哥0000000000號通訊監察譯文表」所示之通訊監察譯文，
    均無如附表編號3 所示時間證人伍佳偉與被告湯順建間之通
    訊監察譯文，則證人伍佳偉此部分證述即欠缺補強證據，其
    真實性即非無疑。
二、另卷內並無證人伍佳偉所持用之0000000000號行動電話門號
    與被告湯順建所持用之0000000000號之通聯紀錄可稽，實無
    法證明證人伍佳偉所證述其確有於99年8月19日晚上8時許與
    被告湯順建聯繫通話之事實，縱有上開通聯紀錄，亦尚無從
    知悉被告湯順建與證人伍佳偉二人之通話內容究竟為何，則
    在無確切之證據下，要難逕自推論其二人之通話內容必為毒
    品交易事宜，是被告湯順建是否確有此部分犯行，自非無疑
    。從而，在欠缺補強真實性之證據情況下，要難僅憑證人伍
    佳偉前開存有瑕疵之指證，遽認被告湯順建涉有此部分販賣
    安非他命之罪嫌。
伍、綜上各情，證人伍佳偉所為上揭不利被告之證詞，既均有前
    開合理之懷疑，而難認屬實情，且又查無任何被告確涉犯有
    上開販賣第2 級毒品犯行之相關事證，足見證人伍佳偉所指
    證被告有於如附表編號3 所示販賣第二級毒品之行為，並無
    其他補強證據以佐證其真實性，自難僅憑證人伍佳偉上開顯
    有瑕疵之供述，作為被告有罪之唯一證據。檢察官所舉證據
    及法院依法定職權調查所得之證據，尚未達於通常一般人均
    不致有所懷疑之程度，被告所辯並無如附表編號3 所示販賣
    第二級毒品予證人伍佳偉之犯行，尚堪採信，此外復查無其
    他積極證據足資證明被告確有涉犯毒品危害防制條例第4 條
    第2 項販賣第二級毒品之犯行，應認為不能證明被告犯罪，
    尚難以臆測或假設性之推論，遽以認定被告此部分犯罪。
陸、原審未予詳查，遽對被告被訴附表編號3 部分犯行予以論罪
    科刑，容有未洽。被告上訴意旨否認此部分犯罪，因而指摘
    原判決此部分不當，為有理由，自應由本院將原判決關於附
    表編號3 部分予以撤銷，並諭知被告無罪之判決，以期適法
    。
丁、適用之法律
一、刑事訴訟法第368條、第369條第1 項前段、第364條、第299
    條第1 項前段、第301條第1項。
二、毒品危害防制條例第4條第2項、第19條第1項。
三、刑法第11條前段、第47條第1 項、第51條第5款、第38條第1
    項第2款。
本案經檢察官郭珍妮到庭執行職務。
中    華    民    國   100    年    11    月    23    日
                  刑事第四庭    審判長法  官  吳志誠
                                      法  官  陳珍如
                                      法  官  吳森豐
以上正本證明與原本無異。
如不服本判決應於收受送達後10日內向本院提出上訴書狀，其未
敘述上訴理由者，並得於提起上訴後10日內向本院補提理由書（
均須按他造當事人之人數附繕本）「切勿逕送上級法院」。
                                      書記官  岑  玢
中    華    民    國   100    年    11    月    23    日
附錄本案論罪科刑法條
毒品危害防制條例第4條：
製造、運輸、販賣第一級毒品者，處死刑或無期徒刑；處無期徒
刑者，得併科新臺幣2千萬元以下罰金。
製造、運輸、販賣第二級毒品者，處無期徒刑或7年以上有期徒
刑，得併科新臺幣1千萬元以下罰金。
製造、運輸、販賣第三級毒品者，處5年以上有期徒刑，得併科
新臺幣7百萬元以下罰金。
製造、運輸、販賣第四級毒品者，處3年以上10年以下有期徒刑
，得併科新臺幣3百萬元以下罰金。
製造、運輸、販賣專供製造或施用毒品之器具者，處1年以上7年
以下有期徒刑，得併科新臺幣1百萬元以下罰金。
前五項之未遂犯罰之。
【附表】
┌─┬───┬─┬────┬───┬───────┬─────────────┐
│編│時  間│對│聯絡方式│價格/ │ 證 據 出 處  │   論    罪    科    刑   │
│號│      │象├────┤數量  │              │                          │
│  │      │  │交易地點│      │              │                          │
├─┼───┼─┼────┼───┼───────┼─────────────┤
│1 │99年7 │伍│伍佳偉使│1,000 │1.證人伍佳偉於│湯順建販賣第二級毒品，累犯│
│  │月2日 │佳│用門號09│元（1 │  偵查中具結及│，處有期徒刑柒年陸月，未扣│
│  │下午5 │偉│00000000│小包）│  原審審理時具│案行動電話（門號０９３１２│
│  │時31分│  │號行動電│      │  結之證述（見│４８０９４號，含ＳＩＭ卡壹│
│  │20秒通│  │話撥打被│      │  偵一卷第5至7│張）壹支沒收，如全部或一部│
│  │聯後之│  │告使用之│      │  頁；原審卷第│不能沒收時，追徵其價額；販│
│  │某時  │  │00000000│      │  88至98頁）  │賣毒品所得新臺幣壹仟元沒收│
│  │      │  │94號行動│      │2.通訊監察書、│，如全部或一部不能沒收時，│
│  │      │  │電話    │      │  通訊監察譯文│以其財產抵償之。          │
│  │      │  ├────┤      │  、遠傳資料查│                          │
│  │      │  │嘉義市北│      │  詢（見警一卷│                          │
│  │      │  │興陸橋下│      │  第17至18、21│                          │
│  │      │  │        │      │  頁；原審卷第│                          │
│  │      │  │        │      │  53頁）      │                          │
├─┼───┼─┼────┼───┼───────┼─────────────┤
│2 │99年7 │伍│伍佳偉使│1,000 │1.證人伍佳偉於│湯順建販賣第二級毒品，累犯│
│  │月14日│佳│用門號09│元（1 │  偵查中具結及│，處有期徒刑柒年陸月，扣案│
│  │下午5 │偉│00000000│小包）│  原審審理時具│之夾鏈袋柒拾柒個沒收；未扣│
│  │時10分│  │號行動電│      │  結之證述（見│案行動電話（門號０９３１２│
│  │11秒通│  │話撥打被│      │  偵一卷第5至7│４８０９４號，含ＳＩＭ卡壹│
│  │聯後之│  │告使用之│      │  頁；原審卷第│張）壹支沒收，如全部或一部│
│  │某時  │  │00000000│      │  88至98頁）  │不能沒收時，追徵其價額；販│
│  │      │  │94號行動│      │2.通訊監察書、│賣毒品所得新臺幣壹仟元沒收│
│  │      │  │電話    │      │  通訊監察譯文│，如全部或一部不能沒收時，│
│  │      │  ├────┤      │  、遠傳資料查│以其財產抵償之。          │
│  │      │  │嘉義市友│      │  詢（見警一卷│                          │
│  │      │  │愛路六星│      │  第17至18、27│                          │
│  │      │  │級網咖  │      │  頁；原審卷第│                          │
│  │      │  │        │      │  53頁）      │                          │
├─┼───┼─┼────┼───┼───────┼─────────────┤
│3 │99年8 │伍│伍佳偉使│2,500 │1.證人伍佳偉於│無罪。                    │
│  │月19日│佳│用門號09│元（1 │  偵查中具結及│                          │
│  │晚上8 │偉│00000000│大包）│  原審審理時具│                          │
│  │時    │  │號行動電│      │  結之證述（見│                          │
│  │      │  │話撥打被│      │  偵一卷第5至7│                          │
│  │      │  │告使用之│      │  頁；原審卷第│                          │
│  │      │  │00000000│      │  88至98頁）  │                          │
│  │      │  │94號行動│      │2.遠傳資料查詢│                          │
│  │      │  │電話    │      │  （見原審卷第│                          │
│  │      │  ├────┤      │  第53頁）    │                          │
│  │      │  │嘉義市吳│      │              │                          │
│  │      │  │鳳北路城│      │              │                          │
│  │      │  │隍廟前  │      │              │                          │
├─┼───┼─┼────┼───┼───────┼─────────────┤
│4 │100年1│陳│陳木山使│4,500 │1.證人陳木山於│湯順建販賣第二級毒品，累犯│
│  │月30日│木│用門號09│元（8 │  偵查中具結、│，處有期徒刑柒年拾月，未扣│
│  │晚上8 │山│00000000│包）  │  原審審理時具│案販賣毒品所得新臺幣肆仟伍│
│  │、9時 │  │號行動電│      │  結之證述（見│佰元沒收，如全部或一部不能│
│  │許    │  │話撥打被│      │  偵二卷第57至│沒收時，以其財產抵償之。  │
│  │      │  │告使用之│      │  59頁；原審卷│                          │
│  │      │  │00000000│      │  第99至108頁 │                          │
│  │      │  │55號行動│      │  ）          │                          │
│  │      │  │電話    │      │2.遠傳資料查詢│                          │
│  │      │  ├────┤      │  、中華電信資│                          │
│  │      │  │嘉義縣新│      │  料查詢及雙向│                          │
│  │      │  │港鄉中洋│      │  通聯記錄（見│                          │
│  │      │  │仔往嘉義│      │  原審卷第53、│                          │
│  │      │  │市○道路│      │  68至72頁    │                          │
└─┴───┴─┴────┴───┴───────┴─────────────┘
 附件【通訊監察譯文內容】
┌─┬─────┬──┬─────┬─────┬──────────────┐
│編│監察號碼  │發話│非監察用戶│通話時間  │通話內容                    │
│號│（A）     │方向│（B）     │          │                            │
├─┼─────┼──┼─────┼─────┼──────────────┤
│1 │0000000000│受話│0000000000│99/07/02  │B：湯哥，我阿偉。           │
│  │湯順建    │    │伍佳偉    │17:31:20  │A：嗯，你好。               │
│  │          │    │          │          │B：我要給你拿一千，順便上次 │
│  │          │    │          │          │   欠你的還你。             │
│  │          │    │          │          │A：好。                     │
│  │          │    │          │          │B：看能不能招待。           │
│  │          │    │          │          │A：會，不要煩惱。你在哪裡？ │
│  │          │    │          │          │B：我在市內，看你哪裡方便， │
│  │          │    │          │          │   我過去找你。             │
│  │          │    │          │          │A：我等下打過去給你。       │
│  │          │    │          │          │B：我在外面等你電話。       │
│  │          │    │          │          │A：好。                     │
├─┼─────┼──┼─────┼─────┼──────────────┤
│2 │0000000000│發話│0000000000│99/07/14  │B：現在有空嗎？             │
│  │湯順建    │    │伍佳偉    │17:10:11  │A：有。                     │
│  │          │    │          │          │B：一樣榮民醫院旁邊嗎？     │
│  │          │    │          │          │A：沒有，我不在那裡。       │
│  │          │    │          │          │B：不然你在哪裡？           │
│  │          │    │          │          │A：可利亞你知道嗎？         │
│  │          │    │          │          │B：不然我過去找你，你在網咖 │
│  │          │    │          │          │   嗎？                     │
│  │          │    │          │          │A：嗯，我在六星級。         │
│  │          │    │          │          │B：幾號？                   │
│  │          │    │          │          │A：25。                     │
│  │          │    │          │          │B：好，我馬上到。           │
└─┴─────┴──┴─────┴─────┴──────────────┘